臺灣高雄地方法院小額民事判決
111年度雄小字第545號
原      告  富邦產物保險股份有限公司

法定代理人  羅建明  
訴訟代理人  潘韋平  
訴訟代理人(兼送達代收人)
            王裕元  
被      告  張源標  
上列當事人間損害賠償事件，本院於民國111年5月12日言詞辯論
終結，判決如下：
    主  文
一、被告應給付原告新臺幣貳萬玖仟貳佰柒拾伍元及自民國一百
    一十一年一月十五日起至清償日止，按週年利率百分之五計
    算之利息。
二、原告其餘之訴駁回。　　
三、訴訟費用新臺幣壹仟元由被告負擔。
四、本判決原告勝訴部分得假執行。但被告如以新臺幣貳萬玖仟
    貳佰柒拾伍元供擔保後，得免為假執行。
    事實及理由
一、原告主張：被告於民國109年4月30日上午11時39分許，將其
    所駕駛車牌號碼0000-00號自用小客車，停放於高雄市○○區○
    ○街00巷0號附近巷道時，因開啟駕駛座車門時不慎，而撞及
    原告承保訴外人朱蓉倩駕駛之車牌號碼000-0000號自用小客
    車(車主為吳昱宏，下稱系爭自小客)，使系爭自小客因而受
    損，原告已依保險契約賠付修復費用新台幣(下同)64,574元
    (工資27,916元、零件36,658元)；爰依民法第191條之2、第
    196條及保險法第53條規定，請求被告賠償損害。聲明：被
    告應給付原告64,574元及自起訴狀繕本送達翌日之起至清償
    日止，按週年利率5%計算之利息。
二、被告則以：被告是將車停在家門口，警察開單地址有誤，是
    原告承保的車擦撞到被告車門，被告當時確實有開車門，但
    被告是兩段式打開，所以是對方的車速很快，當時因為該巷
    道為六米巷，還有壹支電桿在那裡，巷道非常窄，對方的車
    速應該要很慢，對方的車擦撞到以後，往前行駛約30米才停
    下來，有來問我有無怎樣，當時被告的車都沒事，被告就跟
    對方說沒事，對方說有保險公司可以理賠，所以找警方來做
    筆錄，被告認為被告沒有過失。當時車刮痕只有一點點，被
    告不認為修理費用應該這麼高。葉子板的部分被告否認，因
    為原告承保的車當場有說是此部分以前擦撞的跟被告無關，
    保險桿外殼也跟本件無關。被告只承認車門的噴漆等語。聲
    明：原告之訴駁回。
三、本院的判斷：
　㈠原告主張被告於109年4月30日上午11時39分許，將其所駕駛
    車牌號碼0000-00號自用小客車停放於高雄市○○區○○街00巷0
    號附近巷道時，開啟駕駛座車門時撞及原告承保系爭自小客
    ，系爭自小客因而受損，原告已依保險契約理賠修繕費用等
    事實，業據提出高雄市政府警察局道路交通事故初步分析研
    判表、汽車險理賠申請書、估價單、照片、發票等為證，並
    經本院依職權函調本件交通事故相關資料(卷第47-59頁、第
    95-99頁)可證，此部分事實應可認為真實。
　㈡按注意汽車駕駛人開啟車門時，本應注意行人、其他車輛，
    並讓其先行，確認安全無虞後，再將車門開啟至可供出入幅
    度，迅速下車並關上車門；本件被告雖否認其應負過失責任
    ，惟查：本件車禍事故發生之巷道寬僅5.2公尺(扣除兩側水
    泥水溝蓋各0.9公尺)，有警繪之事故現場圖可證(卷第55頁)
    ，而依本院勘驗事故發生時警方提供之系爭自小客行車紀錄
    器畫面(卷第103頁背面筆錄)，可見當時為白天視線良好，
    被告並無任何不能注意之情形，而於系爭自小客於行經上開
    地點時，被告所有自小客之車門恰於開啟之際撞及系爭自小
    客右前側；被告自陳係停放其住處附近，對該附近情況應知
    之甚明，自可知悉該巷道極為狹窄，於被告停放車輛後所餘
    寬度僅容一車輛通行，被告於停車後開啟車門時如稍加注意
    ，即可避免系爭自小客車於行經之際遭被告開啟之車門碰撞
    ，被告仍疏未注意後方來車而逕開啟車門，因而發生本件車
    禍事故，被告就本件車禍事故之發生自有疏未注意禮讓後方
    來車先行通過而逕開啟車門因而發生本件車禍事故之過失甚
    明，被告所辯即無足採。
　㈢惟按損害之發生或擴大，被害人與有過失者，法院得減輕賠
    償金額，或免除之。本件經勘驗結果，原告承保系爭自小客
    於行經本件車禍地點所在巷道時，並未減速通行，而當時  
    為白天天候良好，系爭自小客駕駛通行之巷道極為狹窄應  
    為其所明知，其於行經狹窄巷道時自應注意減速慢行通過  
    ，以利及時注意車前狀況，且依當時情形亦無不能注意之  
    情形，是系爭自小客車駕駛就本件車禍事故之發生亦應負  
    與有過失責任，原告既為依保險契約理賠代位請求損害賠償
    ，自應就系爭自小客車駕駛之過失，同負與有過失責任；本
    審酌兩造上開過失情節，認被告應負6/10之過失責任比例  
    ，原告則應負4/10與有過失責任比例。
  ㈣被告雖爭執修繕費用之必要性，惟原告提出之修繕費用均在
    右前側，且送修日期為本件車禍事故發生當日，參以警方提
    出之事故發生時照片，系爭自小客右前側確實有刮擦痕(卷
    第99頁)，核與原告提出之修理照片位置大致相符(卷第79-8
    1頁)，堪認修理項目及費用尚屬合理，被告所辯即無足採。
　㈤末按物被毀損時，被害人除得依民法第196 條請求賠償外，
    並不排除民法第213 條至第215 條之適用。依民法第196 條
    請求賠償物被毀損所減少之價額，得以修復費用為估定之標
    準，但以必要者為限（例如：修理材料以新品換舊品，應予
    折舊，最高法院77年第9 次民事庭會議決議內容可參) 。系
    爭自小客之修繕費用中零件為36,658元、工資為27,916 元
    ，有估價單及發票可證，而系爭自小客零件既以新品更換舊
    品，自應計算折舊，系爭自小客為106 年10 月出廠，有行
    車執照可參（卷第31頁），迄本件車禍發生時之109 年4月
    ，已使用2 年7 月，則零件扣除折舊後之修復費用估定為
　　20,875元【計算方式：1.殘價＝取得成本÷( 耐用年數＋1)即3
    6,658÷(5+1)≒6,110（小數點以下四捨五入）；2.折舊額 ＝(
    取得成本－殘價)×1/（耐用年數）×（使用年數）即(36,658－
    6,110) ×1/5×（2+7/12）≒15,783（小數點以下四捨五入）
    ；3.扣除折舊後價值＝（新品取得成本－折舊額）即36,658－1
    5,783＝20,875】，加計不用計算折舊之工資27,916後，原告
    得請求被告賠償之車損必要費用為48,791元（計算式：20,8
    75+27,916=48,791）。再依上開兩造過失比例計算結果，原
    告得請求被告賠償之車損金額為29,275元( 計算式：48,791
    ×6/10=29,275，元以下四捨五入) ，原告其餘金額之請求則
    無理由而應予駁回。
四、綜上所述，原告依侵權行為損害賠償及保險代位之法律關  
    係，請求被告給付29,275元及自起訴狀繕本送達翌日之111 
     年1月15日起(起訴狀繕本於111年1月14日送達，卷第45頁)
    至清償日止，按週年利率5%計算之利息範圍內為有理由；  
    原告逾此金額之請求則無理由而應予駁回。
五、本件因事證已臻明確，兩造其餘主張陳述併所提之證據，經
    核對判決結果均不生影響，不再一一論述，附此說明。
六、本件係就民事訴訟法第436 條之8 適用小額訴訟程序所為被
    告敗訴之判決，依同法第436 條之20規定，應依職權宣告假
    執行，並依同法第436 條之23準用第436 條第2 項，適用同
    法第392 條第2 項規定，依職權宣告被告如預供擔保，得免
    為假執行。
七、本件兩造各為一部勝訴、一部敗訴，因原告確有提起本件訴
    訟必要，且起訴後應徵之裁判費至少為1,000 元（民事訴訟
    法第77條之13規定參照），是本院認應依民事訴訟法第79條
    規定，酌量情形由被告全部負擔。
中　　華　　民　　國　　111 　年　　5 　　月　　31　　日
                  高雄簡易庭　法　官    林玉心
以上正本係照原本作成。
民事訴訟法第436 條之24第2 項：對於本判決之上訴，非以違背
法令為理由，不得為之。如對本判決上訴，須於判決送達後20日
內向本院提出上訴狀，並須表明原判決所違背之法令及其具體內
容與依訴訟資料可認為原判決有違背法令之具體事實之上訴理由
。（均須按他造當事人之人數附繕本）。
中　　華　　民　　國　　111 　年　　5 　　月　　31　　日
                              書記官    李月君